【裁判字號】    99,上,507
【裁判日期】    990629
【裁判案由】    債務人異議之訴
【裁判全文】
臺灣高等法院民事判決                   99年度上字第507號
上  訴  人  丁○○
訴訟代理人  甲○○
複代理人    鐘耀盛律師
被上訴人    丙○○
            乙○○
上列當事人間債務人異議之訴事件，上訴人對於中華民國99年3
月15日臺灣士林地方法院99年度訴字第98號第一審判決提起上訴
，本院於99年6月22日言詞辯論，茲判決如下：
    主  文
上訴駁回。
第二審訴訟費用由上訴人負擔。
    事  實
一、被上訴人未於言詞辯論期日到場，核無民事訴訟法第386條
    所列各款情形之一，爰依上訴人之聲請，由其一造辯論而為
    判決。
二、本件上訴人主張：(一)原審法院92年度重訴字第134號拆屋還
    地等事件（即本件被上訴人起訴請求上訴人及訴外人劉荃拆
    屋還地事件），法院雖囑託台北士林地政事務所於92年5月9
    日繪製複丈成果圖，但上開複丈成果圖施測時未按鑑定之法
    定程序，且未證明土地位置、面積是否與土地所有權狀相符
    ，即判決命伊與訴外人劉紳全（原名劉荃）應將該複丈成果
    圖所示Ａ、Ｂ部分土地上之地上物拆除，將該部分土地返還
    予被上訴人，上訴人及訴外人劉紳全應給付本件被上訴人24
    萬1408元及自民國92年7月30日起至清償日止，按週年利率5
    ％計算之利息；另應給付27萬9,818元及自93年3月17日起至
    清償日止，按年息百分之5％計算之利息，暨自92年7月30日
    起至前開土地返還之日止，按月給付8,857元確定。原審法
    院民事執行處（下稱執行處）依該確定判決為執行名義（95
    年度執字第14270號執行事件）於98年7月28日為強制執行時
    ，在債權人代理人趙典偉之誘導下，逕以97年度財政部國有
    財產局（下稱國有財產局）會同台北市政府地政處土地開發
    總隊（以下簡稱土地開發總隊）、台北市士林地政事務所（
    以下簡稱士林地政事務所）三單位會勘、鑑界（噴紅漆）再
    鑑界（釘鋼釘）之處為標的，強制執行上訴人向國有財產局
    所租賃，面積23.27平方公尺，於68年12月28日即搭建遮雨
    棚之建築基地上。執行處強制執行之土地、距離上訴人之房
    地僅不到1公尺，執行處未經調查事實真相，顯違強制執行
    第17條之規定。另國有財產局拒絕核給上訴人國有土地之位
    置，亦有掩飾69年間官商勾串盜賣未登錄地號國有土地，圖
    利被上訴人等建商之嫌。98年4月17日執行處發函地政事務
    所複丈台北市○○區○○段二小段421地號土地（以下簡稱
    系爭421地號土地），地政事務所並未重新測量，債權人之
    訴訟代理人稱無法找到原審的界標，即使用97年國有財產局
    在鑑界所定之界標當成原審之界標，以致於界標進到上訴人
    之房屋內。(二)執行處於98年7月28日就返還土地部分執行後
    ，復強制執行拍賣上訴人之房屋、土地。且明知位上訴人房
    屋基地之同上小段第422號土地，國有財產局僅租予債務人
    （即上訴人）使用而已，所有權尚未變更移轉登記為上訴人
    所有，執行處竟企圖拍賣該非債務人所有之財產，保障拍定
    人競標時之權益，非置上訴人於死地不罷休。(三)92年度重訴
    134號等案件之癥結點係69年7月1日台北市政府重測前即官
    商勾結。系爭423地號土地之所有權人為陳和東，系爭421及
    同段422地號土地則為國有土地，前開執行名義之確定判決
    係由被上訴人丙○○起訴，應有違誤。(四)被上訴人於98年10
    月27日拆除執行處執行標的所圍砌之木板牆、毀損木板牆內
    之花台樹木，毀損上訴人之地基、妨害上訴人之自由，並以
    鋼筋、塑鋼板將上訴人遮雨棚完全包住遮斷採光、搭建鋼架
    皮製之車庫，且於98年11月中旬公開出租，又於98年11月26
    日在上訴人電鈴上噴紅漆等非法行為，迫害上訴人無法安居
    。經上訴人於98年11月9日檢舉，台北市政府建管處於98年
    12月14日派員全部拆除（包括執行處強制執行遮雨棚內「執
    行標的之木板牆」）。拆除大隊人員拆除時，上訴人右眼受
    傷，眼內微血管破裂。(五)執行處強制執行將分隔系爭421 、
    422地號之鐵柵圍牆全部拆除，而指令工人所圍之木板牆亦
    經建管處以違法拆除。又上開土地及上訴人房屋房屋空置十
    年，無法禁止惡鄰傾倒垃圾，自70年始四鄰傾倒垃圾，堆積
    如山，蟲鼠亂竄，上訴人於79年7月5日返國依廢棄物清理法
    第7條1、2款規定清除，花費清運費新台幣（下同）18萬餘
    元。系爭421地號土地上之垃圾，係他人所倒，98年7月28日
    方經清潔工人清運，民事執行處於98年12月18日作成之分配
    表第10頁、工程報價單竟將垃圾清運費2萬5,000元、夾板圍
    籬2萬5,000元、民事執行處在上訴人等土地上所圍木作夾板
    牆等2萬7,000元，共8萬0,850元全令上訴人給付分配款之列
    ，並不合法。系爭421地號土地在93年間之竊佔刑事案件後
    ，上訴人即無使用系爭421地號土地，垃圾均為鄰居所倒，
    原審判決命上訴人賠償不當得利，亦有違誤等情。聲明：原
    審法院士院木95年度執第14270號之拆屋還地及損害賠償等
    強制執行程序應予撤銷。（原審不經言詞辯論判決上訴人之
    訴）並對於原判決提起上訴，聲明：(一)原判決廢棄。(二)原審
    法院士院木95年度執第14270號之拆屋還地等強制執行程序
    應予撤銷。(三)被上訴人不得執95年度執第14270號執行事件
    之執行名義，對於上訴人為強制執行。
三、按執行名義成立後，如有消滅或妨礙債權人請求之事由發生
    ，債務人得於強制執行程序終結前，向執行法院對債權人提
    起異議之訴。如以裁判為執行名義時，其為異議原因之事實
    發生在前訴訟言詞辯論終結後者，亦得主張之，強制執行法
    第14條第1、2項定有明文。細繹上訴人據以提起本件債務人
    異議之訴之理由，係主張原法院民事執行處據為強制執行執
    行名義之確定判決之判斷有所錯誤，或原審法院民事執行處
    所實施強制執行之範圍，已逾執行名義，或對於原審法院民
    事執行處所製作之分配表有所異議，均非主張於前開執行名
    義成立後，有消滅或妨礙債權人請求之事由發生，或為異議
    原因之事實發生在前訴訟言詞辯論終結後者，顯然與提起債
    務人異議之訴之法定要件不符，依其所起訴主張之事實，在
    法律上顯無理由，從而原審依據首揭之規定，不經言詞辯論
    ，逕以判決駁回之，於法並無不合。上訴聲明指摘原判決不
    當，聲明廢棄，為無理由，應駁回其上訴。
四、據上論結，本件上訴為無理由。依民事訴訟法第449條第1項
    、第463條、第385條第1項、第78條，判決如主文。
中    華    民    國     99    年    6    月    29    日
                     民事第七庭
                         審判長法  官   鄭三源
                               法  官   魏麗娟
                               法  官   呂太郎
正本係照原本作成。
如不服本判決，應於收受送達後20日內向本院提出上訴書狀，其
未表明上訴理由者，應於提出上訴後20日內向本院補提理由書狀
（均須按他造當事人之人數附繕本）上訴時應提出委任律師或具
有律師資格之人之委任狀；委任有律師資格者，另應附具律師資
格證書及釋明委任人與受任人有民事訴訟法第466條之1第1項但
書或第2項（詳附註）所定關係之釋明文書影本，如委任律師提
起上訴者，應一併繳納上訴審裁判費。
中    華    民    國    99    年    6     月    29    日
                               書記官   黃千鶴
附註：
民事訴訟法第466條之1（第1項、第2項）：
對於第二審判決上訴，上訴人應委任律師為訴訟代理人。但上訴
人或其他法定代理人具有律師資格者，不在此限。
上訴人之配偶、三親等內之血親、二親等內之姻親，或上訴人為
法人、中央或地方機關時，其所屬專任人員具有律師資格並經法
院認為適當者，亦得為第三審訴訟代理人。

司法院資訊處製作；財團法人民間司法改革基金會備份。
